臺北高等行政法院判決
　　　　　　　　　　　　　　　　　　 94年度簡字第00613號
原　　　告　甲○○
被　　　告　臺北縣政府
代　表　人　乙○○代理縣長）.
訴訟代理人　丙○○
上列當事人間因退休給與事件，原告不服教育部中華民國93年7
月9日台訴字第0930053802A號訴願決定，提起行政訴訟。本院
判決如下：
　　主  文
原告之訴駁回。
訴訟費用由原告負擔。
　　事實及理由
一、原告主張：
    (一)原告多次申請退休受阻，導致原告直至93年2月1日超齡才
      終於獲准退休，惟被告91年11月6日北府人三字第
      09106438255號函卻准予28年及29年出生者退休，實有不
      公之情事。原告獲准退休時，服務年資總計已達42年8個
      月，亦即舊制34年8個月、新制8年。依規定，舊制不滿1
      年的年資部分，可依「對退休人有利」原則領取新制退休
      金，故原告填寫「台北縣政府制式切結書」時，依規定填
      寫採計舊制34年、新制6年之內容，亦經上級核准在案，
      ，不意卻出現被告違法短退侵吞8個月年資之情。
    (二)教師退休計算退休金最高以40年為限，原告曾經於年資滿
      40年時向學校人事單位請求停繳退撫金月繳費，學校人事
      單位人員回答說，多繳的費用將來會加利息如數退還。所
      以原告在85年2月1日實施新制時開始繳退撫基金，至93年
      2月1日共繳了8年，加上舊制34年8個月，合計年資42年8
      個月。上級核定舊制34年、新制6年，其中新制的6年中有
      1年是有舊制的8個月加新制的4個月為1年，所以新制的8
      年減去採計新制中的5年4個月即為溢繳約2年8個月，照理
      應獲退還2年8個月溢繳費及利息，如今只獲退2年之數，
      應難謂符合公平原則。又被告既承認前後年資可合併計算
      ，又稱不滿1年的年資可領新制的退休金，但對原告為何
      因不能退休而被迫超過40年以上的退休者卻不是如此。依
      學校職員退休條例第12條規定，本條例修正前後年資應合
      併計算，所以原告年資舊制34年8個月、新制8年，合計42
      年8個月。如照上級核採舊制年資34年、新制年資6年，總
      計40年可領取退休金，但只退還2年溢繳之退撫基金，（
      退休條例規定不滿1年，但如果超過6個月的年資應當作1
      年年資計算，如照此計算，則原告的總年資便是43年了）
      ，現合計年資只有42年，總年資少了8個月，不知計算至
      何處云云？
    (三)提出被告91年11月6日北府人三字第0910643825號函、92
      年12月29日北府三字第0920773326號函、90年4月17日北
      府三字第128421號函、89年7月13日北府人三字第256502
      號函及87年12月3日核發之偕正雄退休證書，原告採計增
      核退休年資切結書，訴願決定書退休金對照表等件影本為
      證。
    聲明：訴願決定及原處分均撤銷。
          請求判命被告退還原告新台幣（下同）22,150元（即
          8個月之溢繳退撫基金費）。
          訴訟費用由被告負擔。
二、被告辯稱：
    (一)原告係於92年12月29日以北府人0三字第0920773326號函
      核定退休在案，原告服務年資新制施行前年資34年8個月
      及新制施行後年資8年，被告依其增核退休年資切結書所
      載，選擇採計新制施行前年資34年及新制施行後年資6年
      ，核定新制施行前年資34年、新制施行後年資6年，被告
      依學校教職員退休條例第21條之1之規定，核定年資應無
      誤。
  　(二)被告自90年起因退撫經費核列預算不足，且囿於被告財源
      短絀，故受理學校教職員退休案件優先原則為：一、符合
      55歲自願提前退休或65歲屆齡退休。二、符合罹患重病或
      不適任現職人員。惟91年被告行文各校所示凡28年及29年
      出生（64歲及63歲）擇領月退休金之教師，同意優先辦理
      退休，係優先受理原則非否准退休，至92年6月19日被告
      已再次行文各校放寬32年以前出生（60歲以上含本數）申
      請自願退休教師，皆可辦理退休，惟原告並未提出申請，
      故並無如原告所言之，被告於91年11月6日北府人三字第
      0910643825號所載，凡28年、29年出生者可退休，27年出
      生者不准退，致使權益受損之事實。
    (三)原告前向公務人員退休撫卹基金管理委員會陳情基金費用
      應退還2年8個月一事，該會業於93年2月4日依原告所提93
      1月30日申請書函請教育部釋示，教育部於93年2月20日台
      人(三)字第0930017076號函示略以，臺北縣蘆洲市蘆洲國民
      小學退休教師甲○○之服務年資為42年8個月，其中舊制
      年資34年8個月，新制（繳費）年資8年，嗣經臺北縣政府
      92年12月29日北府人三字第0920773326號函核定其退休年
      資，舊制年資34年、新制年資6年，合計40年。是以，依
      前開規定，廖師繳費年資8年中因已有6年核給退休金，故
      得退還之繳費年資應為2年，尚無疑義。另依學校教職員
      退休條例第8條第4項規定，廖師在退休生效前服務雖超過
      40年，惟因尚未達到停繳退撫基金費用之年限（繳費滿40
      年），故其在未退休生效前仍應依規定繼續繳交退撫基金
      費用。至對於現行學校教職員舊制退休年資不滿1年之畸
      零數係併入新制退休年資核給退休金之規定所引發之爭議
      （如未繳費之年資卻由退撫基金支付及服務年資超過40年
      ，舊制年資不滿1年之畸零數，可能無法核計退休金等）
      ，本部業於學校教職員退休條例修正草案中，將退休金之
      核給方式改以按月計算，並對該畸零數年資仍按舊制退休
      年資核給退休金。據上，並未提及此為對退休者有利。
    (四)提出原告教師退休年資選擇切結書、被告92年6月19日北
      府人三字第0920405035號函及92年6月20日北府人三字第
      0920409376號函、公務人員退休撫卹基金管理委員會93年
      2月4日台管業三字第0930406376號函、教育部93年2月20
      日台人（三）字第0930017076號函、被告92年12月29日北
      府人三字第0920773326號函、教育部93年2月20日台人（
      三）字第0930017076號函及教育部93年7月9日台訴字第
      0930053802A號訴願決定書等件影本為證。
    聲明：駁回原告之訴。
          訴訟費用由原告負擔。
三、按教職員在本條例修正施行前後均有任職年資者，應前後合
    併計算。但本條例修正施行前之任職年資，仍依本條例原規
    定最高採計30年。本條例修正施行後之任職年資，可連同累
    計，最高採計35年。符合第6條支領退休金規定者，其在本
    條例修正施行前之任職年資及修正施行前後累計任職年資，
    最高均得採計40年。有關前後年資之取捨，應採較有利於當
    事人之方式行之。本條例修正施行前年資累計不滿1年之畸
    零數，併入本條例修正施行後年資計算，學校教職員退休條
    例第21條之1定有明文；學校教職員退休時，其繳納基金費
    用未予併計退休之年資，除本條例第8條第4項規定者外，依
    其本人繳付基金費用之本息，按年資比例計算，由基金管理
    機關一次發還，同條例施行細則第21條第1項定有明文。
四、本件原告主張原告於93年2月1日超齡退休，服務年資42年8
    個月，即舊制年資34年8個月及新制年資8年，上級核定舊制
    採計34年，新制採計6年，計40年，其他年資2年8個月，只
    核退還退撫基金2年，尚差8個月未予退還云云，惟其主張為
    被告所否認。被告則稱，其依原告增核退休年資切結書所載
    ，選擇採計新制施行前年資34年及新制施行後年資6年，核
    定新制施行前年資34年、新制施行後年資6年，應無違誤等
    語，資為爭議。
五、本件原告服務年資新制施行前年資34年8個月及新制施行後
    年資8年，依上開學校教職員退休條例第21條之1之規定，被
    告依據原告切結書選擇採計新制施行前年資34年及新制施行
    後年資6年，核定新制施行前年資34年、新制施行後資6年之
    處分等情，為兩造所不爭，且有原處分函及原告切結書等件
    影本附原處分卷可稽。原告主張核退退撫基金2年8個月，只
    核退2年，尚差8個月云云，惟為被告所否認。查原告所稱上
    情，前經教育部以93年2月20日台人（三）字第0930017076
    號函示略以，臺北縣蘆洲市蘆洲國民小學退休教師甲○○之
    服務年資為42年8個月，其中舊制年資34年8個月，新制（繳
    費）年資8年，嗣經臺北縣政府92年12月29日北府人三字第
    0920773326號函核定其退休年資，舊制年資34年、新制年資
    6年，合計40年。是以，依前開規定，廖師繳費年資8年中因
    已有6年核給退休金，故得退還之繳費年資應為2年，尚無疑
    義。另依學校教職員退休條例第8條第4項規定，廖師在退休
    生效前服務雖超過40年，惟因尚未達到停繳退撫基金費用之
    年限（繳費滿40 年），故其在未退休生效前仍應依規定繼
    續繳交退撫基金費用等語；據此函復公務人員退休撫卹基金
    管理委員會，並由該會於93年2月20日以台管業三字第
    0930409685號函轉原告知悉在案，有該等函件影本附原處分
    卷可按。至原告主張尚差8個月未退還之部分，經查，原告
    係以切結書選擇採計新制，即採計施行前任職年資34年及退
    撫新制施行後任職年資6年，並經被告依其意願核定在案，
    故其所放棄之退撫新制施行前任職8個月，雖未併計退休年
    資核給退休金，惟該段任職年資尚非屬得發還退撫基金費用
    本息之年資，自無應否退費之問題。又查，原告如選擇採計
    新制施行前年資34年8個月、新制施行後年資5年4個月，其
    累計不滿1年之新制施行前之8個月年資，依學校教職員退休
    條例第21條之1第2項規定，須併入新制施行後年資計算核給
    退休金，故其新制施行後繳交退撫基金費用之年資8年，因
    已有6年（5年4個月加上8個月）核給退休金，其得退費之新
    制施行後年資亦為2年，而非2年8個月。綜上以觀，本件被
    告之核計原告服務年資及核算應退還原告之退撫基金費，於
    法並無不合；原告主張，尚非可採。
六、從而，被告依原告（切結書）選擇採計之新制施行前年資34
    年及新制施行後年資6年，核定新制施行前年資34年、新制
    施行後年資6年之處分，於法並無違誤。訴願決定遞予維持
    ，亦無不合。原告徒執前詞，訴請撤銷，並請求退還8個月
    之溢繳退撫基金費，為無理由，應予駁回。
據上論結，本件原告之訴為無理由，依行政訴訟法第236條、第
233條第1項、第98條第3項前段，判決如主文。
中　　華　　民　　國　　94　　年　 　7　　月　 29  　 日
                  　　　　 第二庭　法　官  蕭忠仁
上為正本係照原本作成。
本件以訴訟事件所涉及之法律見解具有原則性者為限，始得於本
判決送達後20日內向本院提出上訴狀並表明上訴理由，如已於本
判決宣示後送達前提起上訴者，應於判決送達後20日內補具上訴
理由（均按他造人數附繕本），且經最高行政法院許可後方得上
訴。
中　　華　　民　　國　　94　　年　 　7　　月　 29  　 日
 　　  　　　　　　　   　　　     書記官  蕭純純
